臺灣高等法院交通事件裁定　　　　　　 94年度交抗字第394號
　　抗　告　人
　　即受處分人　　　甲○○
上列抗告人因違反道路交通管理處罰條例案件，不服臺灣板橋地
方法院，中華民國94年4月29日所為裁定（94年度交聲字第119號
、120號），提起抗告，本院裁定如下：
    主  文
原裁定撤銷，發回臺灣板橋地方法院。
    理  由
一、抗告意旨略以：(1)抗告人甲○○並無闖紅燈情事，有起訴書
    及台灣省車輛行車事故覆議鑑定委員會94年1 月27日府覆議
    字第093010307 號函可證。(2)證人陳永富供稱：「我當時騎
    乘CND─198之重機車，跟在林晉誌的機車後面．．．．當時
    我看到林晉誌騎乘BHN─916之重機車行經成功路與中山一路
    時，我看到成功路口的交通號誌正從紅燈轉到綠燈，並看到
    中山一路的左右兩旁有無乘車後才開始行駛，行駛的時速不
    到10公里他騎車騎到路口中間時，甲○○駕駛的自小客車就
    從他的左側撞上，林晉誌被撞到後即彈到半空中後再摔到地
    面．．．．」等語，惟果如陳永富所言尾隨被害人林晉誌之
    車後，為何抗告人在車禍發生時，並無看到陳永富隨救護車
    前往醫院，反而騎車至被害人家裡，有違常理，再者，陳永
    富所稱抗告人闖紅燈乙節為其個人推測之詞，有抗告人九十
    三年十月廿日檢察官書面說明可稽。(3)被害人林晉誌有闖紅
    燈情事，按抗告人行駛中交通號誌燈為綠燈轉黃燈，被害人
    行駛之車道則應為紅燈，而非綠燈。請撤銷原裁定。
二、原裁定略以：
（一）異議意旨以：異議人即受處分人甲○○於民國（下同）93
      年6月14日凌晨1 時15分許，駕駛車號K5-0477號自用小客
      車，行經台北縣蘆洲市○○○路與成功路口，發生車禍，
      致被害人林晉誌死亡，為警以有闖紅燈及違反道路交通安
      全規則第93條第1項第1款前段、第102條第1項第1 款規定
      因而肇事致人死亡之違規行為掣單舉發。惟當時異議人行
      駛方向之路口號誌燈號正值綠燈轉黃燈之際，並無如原裁
      決處分所載之闖紅燈行為，而證人陳永富係被害人林晉誌
      之同學，該2 人深夜無照騎乘機車在外飆車，且證人當時
      所在之位置無法目睹紅綠燈之變換，其於警詢中陳稱異議
      人闖紅燈之陳述顯不可採；又台灣省台北縣區車輛行車事
      故鑑定委員會之鑑定意見亦稱無法據以鑑定異議人是否有
      闖紅燈之行為，現正由台灣省車輛行車事故覆議鑑定委員
      會覆議中，爰聲明異議，請求撤銷原處分等語。
（二）經查，異議人甲○○於93年6月14日凌晨1時15分許，駕駛
      車號K5─0477號自用小客車，以超越當地速限之時速60至
      70公里，行經台北縣蘆洲市○○○路與成功路口，為有燈
      光號誌管制之交岔路口，竟闖紅燈，因而肇事致林晉誌死
      亡之事實，業據證人陳永富於警詢時陳述明確，而證人警
      詢距事故發生約僅14小時，記憶應仍清晰，陳述亦鉅細靡
      遺，應堪採信，異議人辯稱證人當時之位置不可能親眼目
      睹事發經過，且證人陳述顯有偏頗云云，尚乏依據。又按
      行車速度，依速限標誌或標線之規定，無標誌或標線者，
      行車時速不得超過50公里，道路交通安全規則第93條第1
      項第1 款前段定有明文。異議人於警詢時，坦承以時速60
      至70公里之速度行使，因而肇事，致被害人林晉誌不治死
      亡等情，則其違反速限規定，因而肇事致林晉誌死亡之事
      實，堪予認定。復有台灣省台北縣區車輛行車事故鑑定委
      員會93年10月21日北鑑字第931159號函1 份、道路交通事
      故現場圖及草圖各1紙、道路交通事故調查表2紙、現場照
      片22幀、馬偕醫院診斷證明書1 紙各附卷可稽。據此，異
      議人於前開時、地，闖紅燈及違反道路交通安全規則因而
      肇事致人死亡之違規事實，堪以認定。因認異議無理由，
      惟原處分機關既已依道路交通管理處罰條例第61條第1 項
      第4款為吊銷駕駛執照處分，依同條例第63條第2項之規定
      ，應不得再予記違規點數。原處分機關卻又依道路交通管
      理處罰條例第63條第1項第3款規定，裁罰異議人記違規點
      數3點，於法不合，遂撤銷北監自裁字裁40─C00000000號
      處分，並依道路交通管理處罰條例第53條、第61條第1 項
      第4款、第63條第2項，違反道路交通管理事件統一裁罰基
      準表之規定，自為裁定裁罰：甲○○汽車駕駛人，行經有
      燈光號誌管制之交岔路口闖紅燈，處罰鍰新臺幣貳仟柒佰
      元。而北監自裁字第裁40─CO0000000號處分裁處異議人
      吊銷駕駛執照，1 年內禁考，無何違誤，應予維持，而駁
      回此部分異議等語。
三、原裁定就抗告人闖紅燈部分，撤銷原處分，自為裁定，就抗
    告人違反交通規則致人死亡部分，駁回異議，固非無見，惟
    查：抗告人指稱：伊未闖紅燈，係闖黃燈乙節，觀諸台北縣
    政府警察局蘆洲分局報驗書所載，係認抗告人搶黃燈（原審
    第一一九號卷第三九頁），此有利抗告人之證據，原審未說
    明何以不採，已有疏漏，且本院依職權調閱台灣板橋地方法
    院檢察署九十四年調偵字第七四、七五、七六號起訴書，其
    事實欄亦載：抗告人搶黃燈，有該起訴書在卷可參，則抗告
    人所辯，似非完全無據，因此，有關肇事路段之號誌時相為
    何？容有詳查之必要。而有關抗告人違反交通規則致人死亡
    部分，觀諸舉發單違規事實載為：違反道路交通安全規則（
    102－1）（93－1），因而肇事致人死亡等情（原審第一二
    ○號卷第十一頁），按上開規則第九十三條第一款，為行車
    速度之規定，抗告人超速違反該規定，固無異論，惟同規則
    第一百零二條第一款係規定行車應遵守號誌，而本件抗告人
    究有無闖紅燈或黃燈？尚待調查，以為適用法律之依據，原
    裁定未予釐清，遽維持原處分，恐難招折服。抗告意旨，就
    此為指摘，為有理由，爰撤銷原裁定，發回原法院另為適法
    處分。
四、據上論結，應依道路交通案件處理辦法第26條，刑事訴訟法
    第413條前段，裁定如主文。
中　　華　　民　　國　　94　　年　　6 　　月　　3 　　日
                  交通法庭  審判長法　官  溫耀源
 　　　　　　　　　　　　　  　 　法  官  吳  燦
 　　　　　　　　　　　　　　   　法  官  周政達
以上正本證明與原本無異。
不得再抗告。
                                  書記官  陳菊珍
中　　華　　民　　國　　94　　年　　6 　　月　　3 　　日
